# Estatística descritiva {#descriptive}

Utilizamos métodos de Estatística Descritiva para organizar, resumir e descrever os aspectos importantes de um conjunto de características observadas ou comparar tais características entre dois ou mais conjuntos

## Exercício

Descrever o conjunto de dados da bolsa de valores brasileira (B3)

## Pacotes

Pacotes necessários para executar este capítulo:

```{r warning=FALSE}
library(readxl)
library(tidyverse)
library(readxl)
library(tibble)
library(knitr)
library(kableExtra)
library(shiny)
library(dplyr)
```


## Conjunto de dados

Este conjunto de dados de ações da bovespa foi criado pela professora Dra.Olga Satomi Yoshida para aula de Big Data no IPT. 

## Informações dos atributos

Enconta no forma de planilha excel - [03 B2 DADOS Time Series Preços Açoes Diario.xlsx](./dados/03 B2 DADOS Time Series Preços Açoes Diario.xlsx), contém 10 séries com as ações:

- ELET3;
- ITUB4;
- ITSA4;
- PETR4;
- BBDC4;
- VALE3;
- BBAS3;
- LREN3;

todos para o período de 01/04/2010 à 19/09/2022 e

- NUBR33 período 12/09/2021 a 19/09/2022;
- MGLU3 perído 05/02/2011 a 19/09/2022.

Os atributos para cada série são a data e valor no fechamento do pregão.

```{r warning=FALSE}
series = read_excel("dados/03 B1 ESTATISTICAS DESC E REGRESSAO.xlsx",
                    sheet = 2,
                    n_max = 1)
nomes = names(series)[seq(1, 20, 2)]
series = read_excel("dados/03 B1 ESTATISTICAS DESC E REGRESSAO.xlsx",
                    sheet = 2,
                    skip = 1)
names(series)[seq(1, 20, 2)] = paste0("DATA_", nomes)
names(series)[seq(2, 20, 2)] = nomes

## Transforma o tipo das colunas de Datetime para Date.
for (i in seq(1, 20, 2)) {
  series[[i]] = as.Date(series[[i]])
}

kable(head(series, 10)) %>%
  kable_styling(latex_options = "striped")
```

## Análise descritiva de algumas ações

```{r warning=FALSE}
plot(x=series$DATA_ELET3, y= series$ELET3, type = "l", xlab = "Tempo (dias)", ylab = "Preço fechamento (R$)",  main = "Performance de algumas ações ao longo do tempo", ylim = c(0, 60) )
lines(x=series$DATA_ITUB4, y= series$ITUB4, col = 2)
lines(x=series$DATA_PETR4, y= series$PETR4, col = 3)
lines(x=series$DATA_NUBR33, y= series$NUBR33, col = 4)
legend("top", legend = c("ELET3", "ITUB4", "PETR4", "NUBR33"), fill = c(1,2,3,4))
```
> NUBR33 tem uma série menor que as demais ações.

Parâmetros

```{r}
stock_symbols = c("ELET3","ITUB4","ITSA4","PETR4","NUBR33","MGLU3","BBDC4","VALE3","BBAS3","LREN3")
stock_symbol = 5 # 1 a 10
dataInicial = NULL # as.Date("2022-01-01")
dataFinal = NULL # as.Date("2022-12-31")
```

## Avaliando `r stock_symbols[stock_symbol]`

```{r}
symbol_series = series %>%
  dplyr::select(matches(stock_symbols[stock_symbol]) )

names(symbol_series)[1] = "stock_date"
names(symbol_series)[2] = "stock_value"

if (is.null(dataInicial)) {
  dataInicial = min(symbol_series$stock_date, na.rm = TRUE)
}

if (is.null(dataFinal)) {
  dataFinal = max(symbol_series$stock_date, na.rm = TRUE)
}

subConjunto = filter(symbol_series, stock_date >= dataInicial & stock_date <= dataFinal)

Data = subConjunto$stock_date
Ser = subConjunto$stock_value

getmode <- function(v) {
   uniqv <- unique(v)
   uniqv[which.max(tabulate(match(v, uniqv)))]
}

cont = count(subConjunto)
menor = min(Ser)
maior = max(Ser)
p = quantile(Ser, c(.025, .10, .25, .50, .75, .90, .975)) 
media = mean(Ser, na.rm = T)
desvio = sd(Ser, na.rm = T)
mediana = median(Ser, na.rm = T)
moda = getmode(Ser)
ep = desvio / sqrt(cont)
periodo = dataFinal - dataInicial
```


Medidas de posição:

1.	Contagem de resultados `r cont`
2.	Menor valor: `r menor`
3.	Percentil: `r p`
4.	Maior valor: `r maior`


Medidas de tendência central:

5.	Moda: `r moda`
6.	Mediana: `r mediana`
7.	Média dos resultados: `r media`

Medidas de dispersão dos dados individuais em relação a média:

8.	desvio padrão dos resultados em relação a média: `r desvio`
9.	coeficiente de variação = d.p. / média: `r desvio / media`
10.	c.v. % = (d.p. / média ) x 100 %: `r (desvio / media) * 100`

Medidas de disperção da média:

11.	e.p. = d.p. da média = d.p. / Raiz(n): `r ep`
12.	c.v.e.p. = e.p. / média: `r ep / media`
13.	c.v.e.p.% = (e.p. / média) x 100 %: `r (ep / media) * 100`

Para `r stock_symbols[stock_symbol]` o preço médio da ação, no período de `r dataInicial` a `r dataFinal` (período de `r periodo` dias) é de `r media` e o desvio padrão de `r desvio`.


```{r}
plot(subConjunto, type = "l", xlab = "Tempo (dias)", ylab = "Preço fechamento (R$)", main=stock_symbols[stock_symbol])
caixa = boxplot(Ser, add = T)
limSup = caixa$stats[5,1]
Q3 = caixa$stats[4,1]
Q2 = caixa$stats[3,1]
Q1 = caixa$stats[2,1]
limInf = caixa$stats[1,1]
abline(h = Q2, col = "black")
abline(h = Q3, col = "red", lwd = 2)
abline(h = Q1, col = "red", lwd = 2)
abline(h = limSup, col = "green", lwd = 2)
abline(h = limInf, col = "green", lwd = 2)
legend("top", legend = c("Sup", "Q3", "Q2", "Q1", "Inf"), fill = c("green","red","black","red","green"))
```

> Usando boxplot para obter limites e percentíls.

