# Análise de impulso-resposta em séries financeiras

A resposta do IBOVESPA a um choque de um desvio padrão na SELIC.

## VAR e IRF

A função de impulso resposta (FIR) é utilizada para obter uma visão do comportamento dinâmico de um modelo.  De maneira simplificada, utiliza-se um VAR para representar que cada variável em seu sistema possa ser explicada por sua média e pela soma de choques com pesos associados, sendo que cada peso representa os choques nas variáveis.  Por meio de diversos métodos é possível usar tais pesos para computar o efeito de uma unidade de aumento de inovação da variável em determinado tempo sobre outra variável em um tempo futuro, mantendo todas as outras inovações e tempos constantes. [1]

## Variáveis

Como exemplo, criaremos um VAR definido de acordo com o trablaho de Nunes etl al. (2005),  com algumas modificações. O objetivo é avaliar as inter-relações de variáveis macroeconomicas e financeiras através do uso de funções impulso resposta. As variáveis escolhidas são:

- EMBI+ Risco-Brasil
- Ibovespa - Índice de ações - Fechamento
- PIB mensal - Valores correntes
- Taxa de câmbio real bilateral - IPA-DI - BR/US
- Taxa de juros - Selic acumulada no mês anualizada base 252
- Índice Nacional de Preços ao Consumidor Amplo (IPCA)

```{r echo=FALSE, message=FALSE}
library(magrittr)
library(GetBCBData)
library(ipeadatar)
library(lubridate)
library(tidyr)
library(dplyr)
library(tsibble)
library(purrr)
library(forecast)
library(ggplot2)
library(vars)
```

## Coleta e Tratamento

Iremos coletar os dados de diferentes fontes, utilizando o código abaixo.

```{r}
available_series(language = c("en", "br"))
```


```{r}
# |-- Coleta e pré tratamento --|

# PIB mensal - Valores correntes - R$ milhões (BCB)
# Taxa de juros - Selic acumulada no mês anualizada base 252 - % a.a.
# Índice Nacional de Preços ao Consumidor Amplo (IPCA) - % a.m.
df_bcb <- GetBCBData::gbcbd_get_series(
  id = c(
    "pib_mensal" = 4380,
    "selic" = 4189,
    "ipca" = 433
  ),
  first.date = lubridate::ymd("2003-12-01"),
  use.memoise = FALSE
) %>%
  tidyr::pivot_wider(id_cols = "ref.date",
                     names_from = "series.name",
                     values_from = "value") %>%
  dplyr::rename("date" = "ref.date") %>%
  dplyr::mutate(date = tsibble::yearmonth(.data$date))

# Taxa de câmbio real bilateral - IPA-DI - BR/US: índice (média 2010 = 100)
# Ibovespa - Índice de ações - Fechamento - Anbima - % a.m.
# EMBI+ Risco-Brasil - ponto-base
# Índice Nacional de Preços ao Consumidor Amplo (IPCA) - Índice (dez. 1993 = 100)
codes_ipea <- c(
  "ibovespa" = "ANBIMA12_IBVSP12",
  "cambio_real" = "GAC12_TCEREUA12",
  "embi_br" = "JPM366_EMBI366",
  "ipca_indice" = "PRECOS12_IPCA12"
)

df_ipea <- ipeadatar::ipeadata(codes_ipea) %>%
  tidyr::pivot_wider(id_cols = "date",
                     names_from = "code",
                     values_from = "value") %>%
  dplyr::select("date", dplyr::all_of(codes_ipea)) %>%
  dplyr::group_by(date = tsibble::yearmonth(.data$date)) %>%
  dplyr::summarise(dplyr::across(
    .cols = !dplyr::any_of("date"),
    .fns = ~ mean(.x, na.rm = TRUE)
  ),
  .groups = "drop")

# |-- Cruzar tabelas --|
df_fin_macro <- dplyr::left_join(x = df_ipea,
                                 y = df_bcb,
                                 by = "date") %>%
  dplyr::filter(lubridate::as_date(date) >= lubridate::ymd("2003-12-01")) %>%
  tidyr::drop_na()

# Deflacionaremos os dados do PIB mensal, do IBOVESPA e da SELIC.
# Deflacionamento ---------------------------------------------------------
# Deflacionar séries nominais (note que para a SELIC é mais apropriado a
# equação de Fisher, mas optamos por simplificar)
df_fin_macro %<>%
  dplyr::mutate(dplyr::across(
    .cols = c("pib_mensal", "ibovespa", "selic"),
    .fns = ~ ipca_indice2022 / ipca_indice * .x
  )) %>%
  dplyr::select(-"ipca_indice")
```

## Estacionariedade e Diferenciação
Antes de construir o VAR, é necessário certificar que estamos utilizando variáveis estacionárias, para isso, usamos a função constituída abaixo para aplicar os testes ADF, KPSS e PP. Caso houver variáveis não estacionárias, realizaremos as suas respectivas diferenciações em seguida.

```{r}
#' Report number of differences to make time series stationary (vectorized)
#'
#' @param x List-like object with vectors of the series to be tested
#' @param test Type of unit root test to use, see forecast::ndiffs
#' @param term Specification of the deterministic component in the regression, see forecast::ndiffs
#' @param alpha Level of the test, possible values range from 0.01 to 0.1
#' @param na_rm Remove NAs from x?
#'
#' @return Tibble with variable name from x and the number of differences found
#' @export
report_ndiffs <- function (x,
                           test = c("kpss", "adf", "pp"),
                           term = c("level", "trend"),
                           alpha = 0.05,
                           na_rm = TRUE) {
  # All possible tests and terms
  ndiffs_tests <- purrr::cross(list(test = test, type = term))
  ndiffs_tests <- purrr::set_names(x = ndiffs_tests,
                                   nm = paste(
                                     purrr::map_chr(ndiffs_tests, 1),
                                     purrr::map_chr(ndiffs_tests, 2),
                                     sep = "_"
                                   ))
  
  # Nested for-loop
  purrr::map(.x = if (na_rm) {
    stats::na.omit(x)
  } else
    x,
  .f = ~ purrr::map(
    .x = ndiffs_tests,
    .f = function (y) {
      forecast::ndiffs(
        x = .x,
        alpha = alpha,
        test = y[[1]],
        type = y[[2]]
      )
    }
  )) %>%
    purrr::map_df(dplyr::bind_rows, .id = "variable") %>%
    # Create column with most frequent value to differentiate
    dplyr::rowwise() %>%
    dplyr::mutate(
      ndiffs = dplyr::c_across(!dplyr::any_of("variable")) %>%
        table() %>%
        sort(decreasing = TRUE) %>%
        names() %>%
        purrr::chuck(1) %>%
        as.numeric()
    ) %>%
    dplyr::ungroup()
  
}
```

Após a construção da função, a aplicamos nos dados e fazemos a diferenciação.

```{r}
# Estacionariedade --------------------------------------------------------

# Testes (ADF, PP, KPSS) p/ obter nº de differenças p/ a série ser estacionária
vars_ndiffs <- df_fin_macro %>%
  dplyr::select(-"date") %>%
  report_ndiffs()

# Diferenciar séries para obter estacionariedade
df_fin_macro %<>%
  dplyr::mutate(dplyr::across(
    .cols = vars_ndiffs$variable[vars_ndiffs$ndiffs > 0],
    .fns = ~ tsibble::difference(x = .x,
                                 differences = vars_ndiffs$ndiffs[vars_ndiffs$variable == dplyr::cur_column()])
  )) %>%
  tidyr::drop_na()
```

## Visualização das variáveis

Com os dados tratados, visualizamos em um gráfico o resultado das séries.

```{r}
# Visualização de dados ---------------------------------------------------

# Gráfico de linhas da séries
df_fin_macro %>%
  tidyr::pivot_longer(-"date") %>%
  ggplot2::ggplot() +
  ggplot2::aes(x = lubridate::as_date(date), y = value) +
  ggplot2::geom_line() +
  ggplot2::facet_wrap( ~ name, scales = "free")
```

## Construindo o VAR

Para criar o modelo VAR, é possível realizar a seleção de defasagens por critérios de informação por meio da função VARselect do pacote {vars}. Com a quantidade defasagem definidas, é possível enfim estimar o modelo VAR com a função VAR do pacote {vars}.

```{r}
# Seleção de defasagens VAR por critérios de informação
lags_var <- vars::VARselect(y = df_fin_macro[-1],
                            lag.max = 12,
                            type = "const")

# Estimar modelo VAR
fit_var <- vars::VAR(
  y = df_fin_macro[-1],
  p = lags_var$selection["AIC(n)"],
  type = "const",
  lag.max = 12,
  ic = "AIC"
)
```

## Construindo o IRF

Com o resultado, avaliamos o impulso reposta por meio da função irf do pacote {vars} e averiguamos o resultado por meio de um gráfico. Avaliaremos um choque na SELIC e a resposta no IBOVESPA.

```{r}
# Obter os coeficientes de impulso resposta do VAR
# Exemplo 1: choque na SELIC e resposta no IBOVESPA
irf_var <- vars::irf(
  x = fit_var,
  impulse = "selic",
  response = "ibovespa",
  n.ahead = 12
)

# Plotar gráfico de impulso resposta

lags = 1:13

df_irf <-
  data.frame(
    irf = irf_var$irf,
    lower = irf_var$Lower,
    upper = irf_var$Upper,
    lags = lags
  )

colnames(df_irf) <- c('irf', 'lower', 'upper', 'lags')

number_ticks <- function(n) {
  function(limits)
    pretty(limits, n)
}
ggplot(data = df_irf, aes(x = lags, y = irf)) +
  geom_line(aes(y = upper), colour = 'lightblue2') +
  geom_line(aes(y = lower), colour = 'lightblue') +
  geom_line(aes(y = irf), size = .8) +
  geom_ribbon(aes(x = lags, ymax = upper,
                  ymin = lower),
              fill = "blue",
              alpha = .1) +
  xlab("") + ylab("IBOVESPA") +
  ggtitle("Resposta ao Impulso na SELIC") +
  theme(
    axis.title.x = element_blank(),
    axis.text.x = element_blank(),
    axis.ticks.x = element_blank(),
    plot.margin = unit(c(2, 10, 2, 10), "mm")
  ) +
  geom_line(colour = 'black') +
  scale_x_continuous(breaks = number_ticks(13)) +
  theme_bw()
```

## Interpretação

Dado um choque de um desvio padrão na variável SELIC do modelo a variável IBOVESPA do modelo (retornos) diminuirá em cerca de 1,78 no primeiro período, dado que o coeficiente é significativo (intervalos de confiança fora do zero) ou seja, a interpretação é na mesma unidade da variável, como especificada no modelo... se o modelo estivesse especificado em log, a interpretação seria %.

## Referências

1. https://analisemacro.com.br/category/data-science/dicas-de-rstats/