```{r}
# Limpando as variáveis do ambiente
rm(list = ls())
```


```{r warning=FALSE, message=FALSE}
library(quantmod)
library(xts)
library(sidrar)
library(timetk)
library(tidyverse)
library(jsonlite)
library(ggplot2)
library(scales)
library(BatchGetSymbols)
library(dplyr)
library(rb3)
library(pastecs)
library(ggpubr)
library(bizdays)
#library(patchwork)
library(gridExtra)
library(GGally)
library(readxl)

#conflicts(detail = TRUE)
```

```{r message=FALSE, warning=FALSE}
first_date = as.Date('2001-12-19') # data reunião 66 do COPOM
last_date = as.Date('2022-11-25')
eval_period = last_date - first_date

df_bvsp = BatchGetSymbols('^BVSP', first.date = first_date,
 last.date = last_date)
```

## Índice IBOVESPA

O período de análise será de `r floor(eval_period / 365)` anos, de `r first_date` até `r last_date`.

O comportamento do índice bovespa neste período foi:

```{r message=FALSE, warning=FALSE}
bov_plot <- ggplot(df_bvsp$df.tickers, aes(x = ref.date, y = price.adjusted))+
 geom_line()+
 scale_y_discrete(limits=c(10000, 20000, 30000, 40000, 50000, 60000,
 70000, 80000, 90000, 100000, 110000, 120000, 130000))+
 scale_x_date(breaks = date_breaks("1 years"),
 labels = date_format("%Y"))+
 xlab('')+ylab('Pontos')+
 labs(title='Índice Bovespa',
 caption='Fonte: Yahoo Finance.')+
 geom_line() +
 geom_smooth(method = "loess", se = FALSE) +
 theme(axis.text.x = element_text(angle = 90)
)
```

## Indicador SELIC

A meta da taxa [SELIC](https://www.bcb.gov.br/estatisticas/grafico/graficoestatistica/metaselic) diária.


```{r}
df_selic_meta <- read.csv2(file = "../dados/Taxa de juros - Selic - fixada pelo Comitê de Política Monetária.csv",
                           sep=";", dec=",",
                           colClasses = c("character", "numeric", "NULL"),
                           col.names = c("ref.date", "selic.tax", ""))
df_selic_meta <- transform(df_selic_meta, ref.date = as.Date(ref.date,'%d/%m/%Y'))

df_selic_meta <- na.omit(df_selic_meta) %>% 
                    filter(ref.date >= first_date)

tail(df_selic_meta)

#df_selic_meta %>% filter(ref.date >= "2002-12-27")
```

E o comportamento no período foi:

```{r}
selic_plot <- ggplot(df_selic_meta, aes(x = ref.date, y = selic.tax))+
 geom_line()+
 scale_x_date(breaks = date_breaks("1 years"),
 labels = date_format("%Y"))+
 xlab('')+ylab('%')+
 labs(title='Meta taxa selic',
 caption='Fonte: Banco Central do Brasil.')+
 geom_line() +
 geom_smooth(method = "loess", se = FALSE)+
 theme(axis.text.x = element_text(angle = 90))
```

## Pesquisa Focus

```{r}
df_selic_focus = rbcb::get_market_expectations("annual", "Selic",start_date = "2002-01-01",  end_date = "2022-12-31")

df_selic_focus <- df_selic_focus %>%
                      dplyr::select(Data, DataReferencia, Minimo, Maximo, numeroRespondentes) %>%
                          filter(format(Data, "%Y") == DataReferencia)

names(df_selic_focus)[1] = "ref.date"
names(df_selic_focus)[2] = "ref.year"
names(df_selic_focus)[3] = "min"
names(df_selic_focus)[4] = "max"
names(df_selic_focus)[5] = "respondents"

tail(df_selic_focus)
```

## Reuniões COPOM

```{r}
df_reuniao_copom <- read_excel("../dados/reunioes-copom-2022.xlsx")

df_reuniao_copom <- df_reuniao_copom %>%
                         dplyr::select(reuniao_n, extraordinaria, reuniao_data, nota, vigencia_inicio, vigencia_fim, meta_selic_ano)

df_reuniao_copom$reuniao_data = as.Date(df_reuniao_copom$reuniao_data)
df_reuniao_copom$vigencia_inicio = as.Date(df_reuniao_copom$vigencia_inicio)
df_reuniao_copom$vigencia_fim = as.Date(df_reuniao_copom$vigencia_fim)

names(df_reuniao_copom)[1] = "meeting.number"
names(df_reuniao_copom)[2] = "extra"
names(df_reuniao_copom)[3] = "ref.date"
names(df_reuniao_copom)[4] = "note"
names(df_reuniao_copom)[5] = "term.start"
names(df_reuniao_copom)[6] = "term.end"
names(df_reuniao_copom)[7] = "decision.target"

head(df_reuniao_copom)
```


## Ibovespa e selic

```{r message=FALSE, warning=FALSE}
grid.arrange(bov_plot, selic_plot, ncol=2)
```

### Unindo os conjuntos de dados

```{r}
# Usando apenas valor ajustado
df_bvsp_close <- df_bvsp$df.tickers %>%
                  dplyr::select(ref.date, price.adjusted)

df_bvsp_selic <- merge(df_bvsp_close, df_selic_meta, by = 'ref.date', all.x = T)

df_bvsp_selic <- merge(df_bvsp_selic, df_selic_focus, by = 'ref.date', all.x = T)

df_bvsp_selic <- df_bvsp_selic %>% 
                    fill(c(selic.tax, ref.year, `min`, `max`), .direction = "downup")

df_bvsp_selic$diff.meta.max = with(df_bvsp_selic, max - selic.tax)

df_bvsp_selic <- merge(df_bvsp_selic, df_reuniao_copom, by = 'ref.date', all.x = T)

df_bvsp_selic <- df_bvsp_selic %>% 
                    fill(c(decision.target, meeting.number, term.start, term.end), .direction = "downup")

round(stat.desc(df_bvsp_selic))
```

```{r}
df_not_expected <- df_bvsp_selic[order(-df_bvsp_selic$meeting.number), ] %>% 
                     filter(!is.na(meeting.number) & diff.meta.max < 0) %>%
                       select(meeting.number, ref.date, diff.meta.max, price.adjusted) %>%
                          group_by(meeting.number) %>%
                            slice(which.min(ref.date))

df_not_expected
```

```{r message=FALSE, warning=FALSE}
temp <- df_bvsp_selic[order(-df_bvsp_selic$meeting.number), ] %>% 
          filter(!is.na(meeting.number)) %>%
            select(ref.date, diff.meta.max)

ggplot(temp, aes(x = ref.date, y = diff.meta.max))+
 geom_line()+
 labs(title='Variação expectativa meta vs focus',
 caption='Fonte: autor.')+
 geom_line() +
 geom_smooth(method = "loess", se = FALSE)+
 theme(axis.text.x = element_text(angle = 90))+
 geom_line(aes(y = 0), color = "red", linetype = "dotted")
```

Reuniões cuja a meta foi superior ao máximo esparado pelos respondentes da pesquisa focus.

```{r}
temp %>%
  filter(diff.meta.max < 0)
```

Retorno sobre o preço ajustado do ibovespa entre as reuniões do copom.

```{r message=FALSE, warning=FALSE}
ts_temp <- xts(temp[,-1], order.by=as.Date(temp[,1], "%Y-%m-%d"))
names(ts_temp) <- "price.adjusted"

ret_simples <- diff(log(ts_temp$price.adjusted))

ggplot(ret_simples, aes(x = Index, y = price.adjusted))+
 geom_line()+
 labs(title=glue::glue('Ibovespa na data das reuniões'),
 caption='Fonte: autor.')+
 geom_line() +
 geom_smooth(method = "loess", se = FALSE)+
 theme(axis.text.x = element_text(angle = 90))
```

Preço Ibovespa ajustado alguns dias antes e depois da reunião do copom.

```{r message=FALSE, warning=FALSE}
p <- list()
offset <- 10

for (row in 1:nrow(df_not_expected)) {
  meeting_date = df_not_expected[row, ]$ref.date# df_not_expected[row, "ref.date"]
  start = meeting_date - offset
  end = meeting_date + offset
  temp <- df_bvsp_selic %>%
            filter(ref.date >= start & ref.date <= end) %>%
              select(ref.date, price.adjusted)
  
  print(ggplot(temp, aes(x = ref.date, y = price.adjusted))+
   geom_line()+
   labs(title=glue::glue('Variação preço fechamento -${offset}d, reunião de ${meeting_date}, +${offset}d'),
   caption='Fonte: autor.')+
   geom_line() +
   geom_smooth(method = "loess", se = FALSE)+
   theme(axis.text.x = element_text(angle = 90))+
   geom_line(aes(x = meeting_date), color = "red", linetype = "dotted"))
}
```

#### Salvando o conjunto de dados

```{r}
# antes de proceder com o restante do exercicio, vamos salvar o dataset para
# o usar nos proximos modulos
write_rds(df_bvsp_selic, "../dados/series_bvsp_selic_10.rds")
```

## Correlação ibovespa e selic

```{r}
library(xts)

ts_df_bvsp_selic <- xts(df_bvsp_selic[,-1], order.by=as.Date(df_bvsp_selic[,1], "%Y-%m-%d"))

ret_simples <- diff(log(ts_df_bvsp_selic$price.adjusted))

summary(coredata(ret_simples))

cat(which.min(ret_simples), "\n")

cat(ret_simples[which.min(ret_simples)], "\n")
```

```{r}
hist(ret_simples, breaks = 100, main = "Histograma do retorno simples", xlab = "%")
```


```{r}
df_bvsp_selic_subprime <- window(ts_df_bvsp_selic, start='2004-01-01', end='2007-12-31')
df_bvsp_selic_subprime[which.max(df_bvsp_selic_subprime)]
```

Log retorno

```{r}
logRet_selic = ts(diff(log(df_bvsp_selic$selic.tax)))

plot(logRet_selic)
```

```{r}
logRet_bov = ts(diff(log(df_bvsp_selic$price.adjusted)))

plot(logRet_bov)
```


```{r warning=FALSE}
bvsp_norm <- sd(df_bvsp_selic$price.adjusted, na.rm=TRUE)
selic_norm <- sd(df_bvsp_selic$selic.tax, na.rm=TRUE)

df_bvsp_selic$price.adjusted.norm <- log(df_bvsp_selic$price.adjusted)
df_bvsp_selic$selic.tax.norm <- log(df_bvsp_selic$selic.tax)

ggplot(df_bvsp_selic, aes(x=ref.date)) +
  
  geom_line(aes(y=price.adjusted.norm), size=2, color="blue", na.rm=TRUE, alpha=.6) + 
  stat_smooth(size=2, aes(y=price.adjusted.norm), color="green", size=1) +
  geom_line(aes(y=selic.tax.norm), size=2, color="red", na.rm=TRUE, alpha=.6) +
  stat_smooth(size=2, aes(y=selic.tax.norm), color = "green") +

  scale_y_continuous(
    
    # Features of the first axis
    name = "bvsp",
    
    # Add a second axis and specify its features
    sec.axis = sec_axis(~./selic_norm, name="selic")
  ) +

#ggtitle("Ibovespa vs Selic") +

 labs(title = "Ibovespa vs Selic",        
     subtitle = 'Relação entre ativos e indicadores macroeconomicos',
     x = 'Anos',
     fill = '') 
```


## Decomposição anual

TODO

## Análise de _outliers_

TODO

## Correlação cruzada ibovespa e selic

CCF - Cross Correlation Function

Dado duas séries temporais $y_t, x_t$

Conjunto de correlações $x_{t+h}$ e $y_t$ onde $h = 0, \pm 1, \pm 2, \pm p$

Um valor negativo de $h$ é a correlação entre a série $x_t$ em um tempo antes de $t$ com a série $y_t$ no tempo $t$.


```{r}
# https://www.lobdata.com.br/2020/09/15/how-to-perform-correlation-analysis-in-time-series-data-using-r/

df_bvsp_selic_long <- df_bvsp_selic %>% 
  pivot_longer(cols = c(price.adjusted, selic.tax), names_to = "names", values_to = "value")
```

```{r}
# the series
df_bvsp_selic_long %>% 
  plot_time_series(.date_var = ref.date,
                   .value = value,
                   .facet_vars = names)
```
```{r}
# acf/pacf plots
df_bvsp_selic_long %>%
  group_by(names) %>% 
  plot_acf_diagnostics(.date_var = ref.date,
                       .value = value,
                       .show_white_noise_bars = T)
```

```{r}
# CCF plot
df_bvsp_selic %>% 
  plot_acf_diagnostics(.date_var = ref.date,
                       .value = price.adjusted.norm,
                       .ccf_vars = selic.tax.norm,
                       .show_ccf_vars_only = T)
```


```{r}
stat.desc(df_bvsp_selic)
```


```{r}
cor(df_bvsp_selic$price.adjusted, df_bvsp_selic$selic.tax, method = c("pearson"))
```
log

```{r}
cor(df_bvsp_selic$price.adjusted.norm, df_bvsp_selic$selic.tax.norm, method = c("pearson"))
```

Teste correlação

```{r}
cor.test(df_bvsp_selic$price.adjusted, df_bvsp_selic$selic.tax, method=c("pearson"))
```
Log

```{r}
cor.test(df_bvsp_selic$price.adjusted.norm, df_bvsp_selic$selic.tax.norm, method=c("pearson"))
```

```{r}
ibx <- df_bvsp_selic$price.adjusted.norm
selic <- df_bvsp_selic$selic.tax.norm
  
mat <- cbind(ibx, selic)
  
X <- cov(mat)

#print(X)

#print(cor(mat))
  
# covariance matrix to correlation matrix
print(cov2cor(X))
```


```{r}
ccf(df_bvsp_selic$price.adjusted.norm, df_bvsp_selic$selic.tax.norm)
```

```{r}
# Quick display of two cabapilities of GGally, to assess the distribution and correlation of variables 


# Nice visualization of correlations
ggcorr(df_bvsp_selic, method = c("pairwise", "pearson"), label = TRUE, label_alpha = TRUE) 
```

```{r}
ggpairs(df_bvsp_selic, columns = 4:5) 
```

## Identificação

Ref: https://rstudio-pubs-static.s3.amazonaws.com/439224_5d5b31e42607449aa2aab35b6e7e6884.html

Para visualizar a relação entre as séries, ploto o correlograma cruzado delas. Em seguida apresento as matrizes de correlação das seis primeiras defasagens e uma representação pictórica, que resume a informação exibida nestas primeiras defasagens.

```{r}
ribov <- ts(diff(log(df_bvsp_selic$price.adjusted)))
rselic <- ts(diff(log(df_bvsp_selic$selic.tax)))

plot(ribov)
plot(rselic)
```


```{r}
x <- ts.intersect(ribov, rselic)

# ACF das séries (correlograma cruzado)
acf(x, xlab ="", ylab = "")
```

```{r}
# Grava os valores estimados das correlações
a <- acf(x, plot = FALSE)
correl <- matrix(a$acf, ncol = 4)

ro <- list()
for (i in 2:7){# Note que o loop começa em 2, pois o valor 1 corresponde à matriz de correlação de ordem 0
  
  ro_atual <- list(matrix(correl[i,], ncol = 2))
  ro <- c(ro, ro_atual)
}
ro
```
```{r}
library(vars)

# Seleciona a ordem do modelo VAR
VARselect(x, lag.max = 8, type = "const")$selection

VARselect(x, lag.max = 8, type = "trend")$selection

VARselect(x, lag.max = 8, type = "both")$selection

VARselect(x, lag.max = 8, type = "none")$selection
```
```{r}
summary(fit <- VAR(x, p = 1, type = "none"))
```

```{r}
## Análise de resíduos
# Modelo 1: VAR(1)
# ACF dos resíduos
acf(resid(fit), xlab = "", ylab = "")
```

```{r}
# ACF do quadrado dos resíduos
acf(resid(fit)^2, xlab = "", ylab = "")
```

```{r}
library(kableExtra)

# Teste Portmanteau para diversas ordens
p <- c(); chi <- c(); graus <- c(); ordem <- c()
# Loop para calcular o teste em diversas ordens
for (i in 1:8){
  p[i] <- as.numeric(serial.test(fit, lags.pt = i+3, type = "PT.asymptotic")$serial$p.value)
  chi[i] <- as.numeric(serial.test(fit, lags.pt = i+3, type = "PT.asymptotic")$serial$statistic)
  graus[i] <- as.numeric(serial.test(fit, lags.pt = i+3, type = "PT.asymptotic")$serial$parameter)
  ordem[i] <- i+3
}
# Agrupa as informações num data.frame
PT <- data.frame(ordem = ordem, graus_liberdade = graus, estatística = chi, p_valor = p)
kable(PT, align = 'c')
```

```{r}
# Teste Breusch-Godfrey para diversas ordens
p <- c(); LM <- c(); graus <- c(); ordem <- c()
# Loop para calcular o teste para diversas ordens
for (i in 1:10){
  p[i] <- as.numeric(serial.test(fit, lags.bg = i, type = "BG")$serial$p.value)
  LM[i] <- as.numeric(serial.test(fit, lags.bg = i, type = "BG")$serial$statistic)
  graus[i] <- as.numeric(serial.test(fit, lags.bg = i, type = "BG")$serial$parameter)
  ordem[i] <- i
}

BG <- data.frame(ordem = ordem, graus_liberdade = graus, estatística = LM, p_valor = p)
kable(BG, align = 'c', col.names = c("Ordem", "Graus de liberdade", "Estatística", "P-valor"), caption = "Resultados do teste Breusch-Godfrey")
```

```{r}
# Teste ARCH (multivariado) para diversas ordens
p <- c(); chi <- c(); graus <- c(); ordem <- c()
# Loop para calcular o teste para diversas ordens
for (i in 1:12){
  p[i] <- as.numeric(arch.test(fit, lags.multi = i)$arch.mul$p.value)
  chi[i] <- as.numeric(arch.test(fit, lags.multi = i)$arch.mul$statistic)
  graus[i] <- as.numeric(arch.test(fit, lags.multi = i)$arch.mul$parameter)
  ordem[i] <- i
}

ARCH <- data.frame(ordem = ordem, graus_liberdade = graus, estatística = chi, p_valor = p)
kable(ARCH, align = 'c', col.names = c("Ordem", "Graus de liberdade", "Estatística", "P-valor"), caption = "Resultados do teste ARCH-LM")

```

```{r}
summary(fit2 <- VAR(x, p = 6, type = "none"))
```
```{r}
# Segundo modelo: VAR(6)
# ACF dos resíduos
acf(resid(fit2), xlab = "", ylab = "")
```

```{r}
# ACF do quadrado dos resíduos
acf(resid(fit2)^2, xlab = "", ylab = "")
```

```{r}
# Teste Portmanteau de autocorrelação serial nos resíduos
serial.test(fit2, lags.pt=8, type="PT.asymptotic")
```

```{r}
# Teste Portmanteau para diversas ordens
p <- c(); chi <- c(); graus <- c(); ordem <- c()
# Loop para calcular o teste em diversas ordens
for (i in 1:8){
  p[i] <- as.numeric(serial.test(fit2, lags.pt = 7+i, type = "PT.asymptotic")$serial$p.value)
  chi[i] <- as.numeric(serial.test(fit2, lags.pt = 7+i, type = "PT.asymptotic")$serial$statistic)
  graus[i] <- as.numeric(serial.test(fit2, lags.pt = 7+i, type = "PT.asymptotic")$serial$parameter)
  ordem[i] <- 7+i
}
# Agrupa as informações num data.frame
PT <- data.frame(ordem = ordem, graus_liberdade = graus, estatística = chi, p_valor = p)
kable(PT, align = 'c', col.names = c("Ordem", "Graus de liberdade", "Estatística", "P-valor"), caption = "Resultados do teste Portmanteau")
```

```{r}
# Teste Breusch-Godfrey para diversas ordens
p <- c(); LM <- c(); graus <- c(); ordem <- c()
# Loop para calcular o teste para diversas ordens
for (i in 1:10){
  p[i] <- as.numeric(serial.test(fit2, lags.bg = i, type = "BG")$serial$p.value)
  LM[i] <- as.numeric(serial.test(fit2, lags.bg = i, type = "BG")$serial$statistic)
  graus[i] <- as.numeric(serial.test(fit2, lags.bg = i, type = "BG")$serial$parameter)
  ordem[i] <- i
}
BG <- data.frame(ordem = ordem, graus_liberdade = graus, estatística = LM, p_valor = p)
kable(BG, align = 'c', col.names = c("Ordem", "Graus de liberdade", "Estatística", "P-valor"), caption = "Resultados do teste Breusch-Godfrey")
```

```{r}
# Teste ARCH (multivariado) para diversas ordens
p <- c(); chi <- c(); graus <- c(); ordem <- c()
# Loop para calcular o teste para diversas ordens
for (i in 1:12){
  p[i] <- as.numeric(arch.test(fit2, lags.multi = i)$arch.mul$p.value)
  chi[i] <- as.numeric(arch.test(fit2, lags.multi = i)$arch.mul$statistic)
  graus[i] <- as.numeric(arch.test(fit2, lags.multi = i)$arch.mul$parameter)
  ordem[i] <- i
}

ARCH <- data.frame(ordem = ordem, graus_liberdade = graus, estatística = chi, p_valor = p)
kable(ARCH, align = 'c', col.names = c("Ordem", "Graus de liberdade", "Estatística", "P-valor"), caption = "Resultados do teste ARCH-LM")
```

```{r}
plot(predict(fit2, n.ahead = 45))
```

## Estimando a regressão do CAPM

Ref: https://rpubs.com/jbajr1982/392718

```{r}
# estimando o modelo de regressão do CAPM
mod1 <- lm(price.adjusted ~ selic.tax, data=df_bvsp_selic)
# mostrando os resultados
summary(mod1)
```

```{r}
# Plotando o diagrama de dispersão e a reta de regressão linear
ggplot(df_bvsp_selic, aes(x=price.adjusted, y=selic.tax)) + geom_point() + geom_smooth(method=lm, se=FALSE)
```
```{r}
# autocorrelação
bgtest(mod1)
```

```{r}
# heteroscedasticidade
bptest(mod1)
```

```{r}
library(tseries)
jarque.bera.test(mod1$residuals)
```


TODO: https://rpubs.com/jbajr1982/392718

## Expectativas do COPOM nos contratos de DI1

Ref: http://wilsonfreitas.github.io/posts/expectativas-do-copom-nos-contratos-de-di1.html

TODO

