# SELIC - Sistema Especial de Liquidação e de Custódia

A taxa Selic representa os juros básicos da economia brasileira. Os movimentos da Selic influenciam todas as taxas de juros praticadas no país – sejam as que um banco cobra ao conceder um empréstimo, sejam as que um investidor recebe ao realizar uma aplicação financeira.

A Selic tem esse nome por conta do Sistema Especial de Liquidação e de Custódia, um sistema administrado pelo Banco Central em que são negociados títulos públicos federais. A taxa média registrada nas operações feitas diariamente nesse sistema equivale à taxa Selic.

Mas de que tipo de operações estamos falando? São empréstimos de curtíssimo prazo – com vencimento em apenas um dia – realizados entre as instituições financeiras, que têm títulos públicos federais dados como garantia.

A taxa média desses negócios, apurada todos os dias, é chamada de Selic “efetiva”. O nome diz tudo: é o percentual de juros que efetivamente está sendo praticado nesse mercado. Mas existe ainda a Selic “meta” – e é provavelmente sobre essa que você costuma ouvir falar com mais frequência no seu dia a dia. [1]

A Taxa Meta Selic, também é conhecida como taxa básica de juros. É a taxa oficial de juros brasileira, definida pelo Banco Central a cada 45 dias.

Além disso, ela foi criado no Brasil em março de 1999, e é considerada a taxa que ajuda controlar a inflação. justamente pela relação direta com a economia, por exemplo: Quando a inflação sobe, o governo sobe a taxa meta selic, fazendo com que o dinheiro fique mais caro. Impactando, assim, diretamente no consumo, portanto, quando os juros sobe, a inflação tende a cair.

A sigla SELIC se refere ao Sistema Especial de Liquidação e Custódia. Ela é definida por empréstimos de dinheiro entre instituições financeiras, utilizada para financiamento de transações diárias com títulos públicos federais como garantia, registradas no Banco Central.

Em segundo lugar, os bancos comunicam entre si para pegar empréstimo, portanto em um determinado dia, o Bradesco está precisando de capital para financiar alguma operação. O Santander, por sua vez, pode emprestar esse capital para o Bradesco, com prazo de empréstimo de 1 DIA e com garantia um título lastreado no Tesouro Nacional.

Essa taxa desde 2013 vale Meta taxa Selic – 0,10, portanto, no cenário atual a Taxa Meta Selic está em 2,25%, e a Taxa Selic em 2,15% ao ano.

```{r echo=FALSE}
library(GetBCBData) # CRAN v0.7
library(ipeadatar) # CRAN v0.1.5
library(sidrar) # CRAN v0.2.7 
library(dplyr) # CRAN v1.0.7 
library(stringr) # CRAN v1.4.0
library(readxl)
```


```{r message=FALSE}
META_SELIC = 432
SELIC_EFETIVA = 1178
# Coletar dados da SELIC no SGS/BCB
dados_sgs_selic <- GetBCBData::gbcbd_get_series(
  id = c(META_SELIC, SELIC_EFETIVA),
  first.date = "2020-01-01",
  last.date = Sys.Date(),
  format.data = "wide"
)
tail(dados_sgs_selic)
```

## Reuniões COPOM

```{r}
df_selic <- read_excel("../dados/reunioes-copom-2022.xlsx")

head(df_selic)
```

```{r}
df_selic <- read.csv2(file = "../dados/reunioes-copom-2022.csv",
                           sep=";", dec=",")
df_selic <- transform(df_selic, reuniao_data = as.Date(reuniao_data,'%Y-%m-%d'))
df_selic <- transform(df_selic, vigencia_inicio = as.Date(vigencia_inicio,'%Y-%m-%d'))
df_selic <- transform(df_selic, vigencia_fim = as.Date(vigencia_fim,'%Y-%m-%d'))

tail(df_selic)
```

### Vies

Utilização da faculdade para alterar a meta para a Taxa SELIC entre reuniões do COPOM.

```{r}
df_selic %>% filter(nota == 'alta')
```
```{r}
ggplot(df_selic, aes(x = reuniao_data, y = meta_selic_ano))+
 geom_line()+
 scale_x_date(breaks = date_breaks("1 years"),
 labels = date_format("%Y"))+
 xlab('')+ylab('%')+
 labs(title='Meta taxa selic',
 caption='Fonte: Banco Central do Brasil.')+
 geom_line() +
 geom_smooth(method = "loess", se = FALSE)+
 theme(axis.text.x = element_text(angle = 90))
```
```{r}

```


## Referências

1. https://www.infomoney.com.br/guias/taxa-selic/
2. https://analisemacro.com.br/data-science/analise-das-atas-do-copom-com-text-mining/
