## Análise do conjunto de dados USArrests

Análise de agrupamento para os dados USArrests.

### Pacotes

Pacotes necessários para estes exercícios:

```{r warning=FALSE}
library(readxl)
library(tidyverse)
library(readxl)
library(ggthemes)
library(plotly)
library(knitr)
library(kableExtra)
library(factoextra)
```

### Conjunto de dados

[USArrests](https://www.rdocumentation.org/packages/datasets/versions/3.6.2/topics/USArrests) é um conjunto de dados contendo estatísticas de prisões por 100.000 habitantes por agressão, assassinato e estupro em cada um dos 50 estados dos EUA em 1973. Também é fornecida a porcentagem da população que vive em áreas urbanas.


```{r results=FALSE, warning=FALSE, message=FALSE}
summary(USArrests)

require(graphics)
pairs(USArrests, panel = panel.smooth, main = "USArrests data")

## Difference between 'USArrests' and its correction
USArrests["Maryland", "UrbanPop"] # 67 -- the transcription error
UA.C <- USArrests
UA.C["Maryland", "UrbanPop"] <- 76.6

## also +/- 0.5 to restore the original  <n>.5  percentages
s5u <- c("Colorado", "Florida", "Mississippi", "Wyoming")
s5d <- c("Nebraska", "Pennsylvania")
UA.C[s5u, "UrbanPop"] <- UA.C[s5u, "UrbanPop"] + 0.5
UA.C[s5d, "UrbanPop"] <- UA.C[s5d, "UrbanPop"] - 0.5
```

### Agrupamento

```{r}
df <- scale(USArrests)

summary(df)

d <- dist(df, method = "maximum")
grup = hclust(d, method = "ward.D")
plot(grup, cex = 0.6)

groups <- cutree(grup, k=3)
groups
```

```{r}
km1 = kmeans(df, 4, nstart = 25)
km1
```

```{r}
aggregate(df, by=list(cluster=km1$cluster), mean)
```

```{r}
p1 = fviz_cluster(km1, data=df,
                  palette = c("#2E9FDF", "#FC4E07", "#E7B800", "#E7B700"),
                  star.plot=FALSE,
                  # repel=TRUE,
                  ggtheme=theme_bw(),
                  main = "Particionamento")
p1
```