```{r}
# Limpando as variáveis do ambiente
rm(list = ls())
```

Pacotes utilizados neste trabalho:

```{r warning=FALSE, message=FALSE}
library(quantmod)
library(xts)
library(sidrar)
library(timetk)
library(tidyverse)
library(jsonlite)
library(ggplot2)
library(scales)
library(BatchGetSymbols)
library(dplyr)
library(rb3)
library(pastecs)
library(ggpubr)
library(bizdays)
library(gridExtra)
library(GGally)
library(readxl)
library(ggformula)
#conflicts(detail = TRUE)
```

## Índice IBOVESPA

Dados obtidos pela biblioteca `BatchGetSymbols` que utiliza o Yahoo Finance como fonte de dados.

```{r message=FALSE, warning=FALSE}
first_date = as.Date('2001-12-19') # data reunião 66 do COPOM
last_date = as.Date('2022-11-25')
eval_period = last_date - first_date

df_bvsp = BatchGetSymbols('^BVSP', first.date = first_date,
 last.date = last_date)
```

O período de análise será de `r floor(eval_period / 365)` anos, de `r first_date` até `r last_date`.

O comportamento do índice bovespa neste período foi:

```{r message=FALSE, warning=FALSE}
bov_plot <- ggplot(df_bvsp$df.tickers, aes(x = ref.date, y = price.adjusted)) +
 geom_line() +
 scale_y_discrete(limits=c(10000, 20000, 30000, 40000, 50000, 60000,
 70000, 80000, 90000, 100000, 110000, 120000, 130000)) +
 scale_x_date(breaks = date_breaks("1 years"),
 labels = date_format("%Y")) +
 xlab('')+ylab('Pontos') +
 labs(title='Índice Bovespa',
 caption='Fonte: Yahoo Finance.') +
 geom_line() +
 geom_smooth(method = "loess", se = FALSE) +
 scale_y_continuous(labels = label_comma()) +
 theme(axis.text.x = element_text(angle = 90)
)
```

## Indicador SELIC

A meta da taxa [SELIC](https://www.bcb.gov.br/estatisticas/grafico/graficoestatistica/metaselic) diária. Conjunto de dados obtido pela opção de download do gráfico.


```{r}
df_selic_meta <- read.csv2(file = "../dados/selic-bcb-2022-12-11.csv",
                           sep=";", dec=",",
                           colClasses = c("character", "numeric"),
                           col.names = c("ref.date", "selic.tax"))
df_selic_meta <- transform(df_selic_meta, ref.date = as.Date(ref.date,'%Y-%m-%d'))

df_selic_meta <- na.omit(df_selic_meta) %>% 
                    filter(ref.date >= first_date)

tail(df_selic_meta)

```
> O nome do arquivo indica a data da última extração.

E o comportamento no período foi:

```{r}
selic_plot <- ggplot(df_selic_meta, aes(x = ref.date, y = selic.tax)) +
 geom_line() +
 scale_x_date(breaks = date_breaks("1 years"),
 labels = date_format("%Y")) +
 xlab('')+ylab('%') +
 labs(title='Meta taxa selic',
 caption='Fonte: Banco Central do Brasil.') +
 geom_line() +
 geom_smooth(method = "loess", se = FALSE) +
 scale_y_continuous(labels = label_comma()) +
 theme(axis.text.x = element_text(angle = 90))
```

## Pesquisa Focus

O Relatório Focus resume as estatísticas calculadas considerando as expectativas de mercado coletadas até a sexta-feira anterior à sua divulgação. Ele é divulgado toda segunda-feira. O relatório traz a evolução gráfica e o comportamento semanal das projeções para índices de preços, atividade econômica, câmbio, taxa Selic, entre outros indicadores. As projeções são do mercado, não do Banco Central. [BC - Focus](https://www.bcb.gov.br/publicacoes/focus).

Esse conjunto de dados é o resultado da pesquisa diária das expectativas para a taxa selic. Os respondentes são cerca de 120 bancos, gestores de recursos e demais instituições (empresas do setor real, distribuidoras, corretoras, consultorias e outras).

As expectativas são expressadas na forma do mínimo e do máximo esperado.

```{r}
df_selic_focus = rbcb::get_market_expectations("annual", "Selic",start_date = "2002-01-01",  end_date = "2022-12-31")

df_selic_focus <- df_selic_focus %>%
                      dplyr::select(Data, DataReferencia, Minimo, Maximo, numeroRespondentes) %>%
                          filter(format(Data, "%Y") == DataReferencia)

names(df_selic_focus)[1] = "ref.date"
names(df_selic_focus)[2] = "ref.year"
names(df_selic_focus)[3] = "min"
names(df_selic_focus)[4] = "max"
names(df_selic_focus)[5] = "respondents"

tail(df_selic_focus)
```

## Reuniões COPOM

Este conjunto de dados foi preparado pelo autor utilizando a fonte de dados [Taxas de juros básicas – Histórico](https://www.bcb.gov.br/controleinflacao/historicotaxasjuros) do Banco Central que contém todas as datas das reuniões do COPOM, bem como a meta decidida.

```{r}
df_reuniao_copom <- read_excel("../dados/reunioes-copom-2022.xlsx")

df_reuniao_copom <- df_reuniao_copom %>%
                         dplyr::select(reuniao_n, extraordinaria, reuniao_data, nota, vigencia_inicio, vigencia_fim, meta_selic_ano)

df_reuniao_copom$reuniao_data = as.Date(df_reuniao_copom$reuniao_data)
df_reuniao_copom$vigencia_inicio = as.Date(df_reuniao_copom$vigencia_inicio)
df_reuniao_copom$vigencia_fim = as.Date(df_reuniao_copom$vigencia_fim)

names(df_reuniao_copom)[1] = "meeting.number"
names(df_reuniao_copom)[2] = "extra"
names(df_reuniao_copom)[3] = "ref.date"
names(df_reuniao_copom)[4] = "note"
names(df_reuniao_copom)[5] = "term.start"
names(df_reuniao_copom)[6] = "term.end"
names(df_reuniao_copom)[7] = "decision.target"

head(df_reuniao_copom)
```


## Ibovespa e selic

Apresentando gráficamente as duas séries:

```{r message=FALSE, warning=FALSE}
grid.arrange(bov_plot, selic_plot, ncol=2)
```

Elas seguem tendências opostas, indicando uma correlação negativa, o que aparentemente sustenta a hipotese de correlação entre as séries.

## Unindo os conjuntos de dados

Os conjuntos de dados do índice ibovespa será aumentado com os conjuntos de dados da meta selic e com as reuniões do COPOM. 

```{r}
# Usando apenas valor ajustado
df_bvsp_close <- df_bvsp$df.tickers %>%
                  dplyr::select(ref.date, price.adjusted)

df_bvsp_selic <- merge(df_bvsp_close, df_selic_meta, by = 'ref.date', all.x = T)

df_bvsp_selic <- merge(df_bvsp_selic, df_selic_focus, by = 'ref.date', all.x = T)

df_bvsp_selic <- df_bvsp_selic %>% 
                    fill(c(selic.tax, ref.year, `min`, `max`), .direction = "downup")

df_bvsp_selic$diff.meta.max = with(df_bvsp_selic, max - selic.tax)

df_bvsp_selic <- merge(df_bvsp_selic, df_reuniao_copom, by = 'ref.date', all.x = T)

df_bvsp_selic <- df_bvsp_selic %>% 
                    fill(c(decision.target, meeting.number, term.start, term.end), .direction = "downup")

round(stat.desc(df_bvsp_selic))
```

```{r}
gf_point(price.adjusted ~ selic.tax, color = ~ selic.tax, size = ~ price.adjusted, alpha = 0.50, data = df_bvsp_selic) + scale_y_continuous(labels = label_comma())
```
O preço ibovespa ajutado explicado pela taxa selic parece seguir a tendência observada nos gráficos anteriores, quanto menor a taxa, maior é o preço ajustado.

```{r}
df_not_expected <- df_bvsp_selic[order(-df_bvsp_selic$meeting.number), ] %>% 
                     filter(!is.na(meeting.number) & diff.meta.max < 0) %>%
                       select(meeting.number, ref.date, diff.meta.max, price.adjusted) %>%
                          group_by(meeting.number) %>%
                            slice(which.min(ref.date))

df_not_expected
```

```{r}
log.retorno = diff(log(df_bvsp_selic$price.adjusted))
log.retorno[length(log.retorno) + 1] = 0

gf_point(log.retorno ~ diff.meta.max, color = ~ diff.meta.max, alpha = 0.50, data = df_bvsp_selic) + scale_y_continuous(labels = label_comma())
```

De acordo com o gráfico acima, o log retorno do preço ajustado das ações não parece ser influenciado pela diferença da meta vs o máximo esperado. Pela hipótese de que a surpresa faria o índice bovespa recuar, quanto menor a diferença, menor deveria ser o retorno, o que não foi observado.


```{r message=FALSE, warning=FALSE}
temp <- df_bvsp_selic[order(-df_bvsp_selic$meeting.number), ] %>% 
          filter(!is.na(meeting.number)) %>%
            select(ref.date, diff.meta.max)

ggplot(temp, aes(x = ref.date, y = diff.meta.max))+
 geom_line()+
 labs(title='Variação expectativa meta vs focus',
 caption='Fonte: autor.')+
 geom_line() +
 geom_smooth(method = "loess", se = FALSE)+
 theme(axis.text.x = element_text(angle = 90))+
 geom_line(aes(y = 0), color = "red", linetype = "dotted")
```

Reuniões cuja a meta foi superior ao máximo esparado pelos respondentes da pesquisa focus.

```{r}
temp %>%
  filter(diff.meta.max < 0)
```

Retorno sobre o preço ajustado do ibovespa entre as reuniões do copom.

```{r message=FALSE, warning=FALSE}
ts_temp <- xts(temp[,-1], order.by=as.Date(temp[,1], "%Y-%m-%d"))
names(ts_temp) <- "price.adjusted"

ret_simples <- diff(log(ts_temp$price.adjusted))

ggplot(ret_simples, aes(x = Index, y = price.adjusted))+
 geom_line()+
 labs(title=glue::glue('Ibovespa na data das reuniões'),
 caption='Fonte: autor.')+
 geom_line() +
 geom_smooth(method = "loess", se = FALSE)+
 theme(axis.text.x = element_text(angle = 90))
```

Computando o log retorno entre as datas das reuniões do COPOM e o preço ajustado, não há uma tendência explícita, sendo que os ganhos de `r sum(ret_simples[ret_simples > 0])` (log retorno maior que zero) superam as perdas (`r sum(ret_simples[ret_simples < 0])`). Totalizando um retorno de `r sum(ret_simples)`.

## Preço ibovespa ajustado antes e depois da reunião

```{r}
offset <- 10
```

Preço Ibovespa ajustado `r offset` dias antes e depois da reunião do copom.

```{r message=FALSE, warning=FALSE}
meeting_eval <- data.frame(matrix(ncol = 4, nrow = 0))
colnames(meeting_eval) <- c('meeting.date', 'period.start', 'period.end', 'return')

for (row in 1:nrow(df_not_expected)) {
  meeting_date = df_not_expected[row, ]$ref.date
  start = meeting_date - offset
  end = meeting_date + offset
  temp <- df_bvsp_selic %>%
            filter(ref.date >= start & ref.date <= end) %>%
              select(ref.date, price.adjusted)
  
  ret_simples <- diff(log(temp$price.adjusted))
  
  # Adiciona as métricas no df
  meeting_eval[nrow(meeting_eval) + 1, ] <- list(meeting_date, start, end, sum(ret_simples))

  print(ggplot(temp, aes(x = ref.date, y = price.adjusted))+
   geom_line()+
   labs(title=glue::glue('Variação preço fechamento -{offset}d, reunião de {meeting_date}, +{offset}d'),
   caption='Fonte: autor.')+
   geom_line() +
   geom_smooth(method = "loess", se = FALSE)+
   theme(axis.text.x = element_text(angle = 90))+
   geom_line(aes(x = meeting_date), color = "red", linetype = "dotted"))
}
```

```{r}
meeting_eval$period.start <- as.Date(meeting_eval$period.start) 
meeting_eval$period.end = as.Date(meeting_eval$period.end)
meeting_eval$meeting.date = as.Date(meeting_eval$meeting.date)
meeting_eval
```

```{r}
positive_return = meeting_eval %>% filter(return > 0) %>% pull(return) %>% sum
negative_return = meeting_eval %>% filter(return < 0) %>% pull(return) %>% sum
overall_return = sum(meeting_eval$return)

count_positive_return = meeting_eval %>% filter(return > 0) %>% count
count_negative_return = meeting_eval %>% filter(return < 0) %>% count
count_overall_return = count(meeting_eval)
```

Avaliando o retorno nos períodos `r offset` dias antes e depois das reuniões, as perdas foram de `r negative_return` e os ganhos `r positive_return`, gerando um acumulado de `r overall_return`. Embora em cerca de `r count_negative_return` das amostra houve um retorno negativo, isso representa `r round(count_negative_return / count_overall_return, 2)`% das amostras.

## Salvando o conjunto de dados

```{r}
# antes de proceder com o restante do exercicio, vamos salvar o dataset para
# o usar nos proximos modulos
write_rds(df_bvsp_selic, "../dados/df_bvsp_selic.rds")
```

## Correlação ibovespa e selic

Comparando o índice ibovespa e a selic, percebemos que há uma relação, inversa, entre as duas séries.

```{r warning=FALSE, message=FALSE}
bvsp_norm <- sd(df_bvsp_selic$price.adjusted, na.rm=TRUE)
selic_norm <- sd(df_bvsp_selic$selic.tax, na.rm=TRUE)

df_bvsp_selic$price.adjusted.norm <- log(df_bvsp_selic$price.adjusted)
df_bvsp_selic$selic.tax.norm <- log(df_bvsp_selic$selic.tax)

ggplot(df_bvsp_selic, aes(x=ref.date)) +
  
  geom_line(aes(y=price.adjusted.norm), size=2, color="blue", na.rm=TRUE, alpha=.6) + 
  stat_smooth(size=2, aes(y=price.adjusted.norm), color="green", size=1) +
  geom_line(aes(y=selic.tax.norm), size=2, color="red", na.rm=TRUE, alpha=.6) +
  stat_smooth(size=2, aes(y=selic.tax.norm), color = "green") +

  scale_y_continuous(
    
    # Features of the first axis
    name = "bvsp",
    
    # Add a second axis and specify its features
    sec.axis = sec_axis(~./selic_norm, name="selic")
  ) +

#ggtitle("Ibovespa vs Selic") +

 labs(title = "Ibovespa vs Selic",        
     subtitle = 'Relação entre ativos e indicadores macroeconomicos',
     x = 'Anos',
     fill = '') 
```

Avaliando a correlação cruzada (CCF - Cross Correlation Function) para toda a série, temos:

```{r}
# https://www.lobdata.com.br/2020/09/15/how-to-perform-correlation-analysis-in-time-series-data-using-r/
df_bvsp_selic_long <- df_bvsp_selic %>% 
  pivot_longer(cols = c(price.adjusted, selic.tax), names_to = "names", values_to = "value")
```

```{r}
df_bvsp_selic_long %>% 
  plot_time_series(.date_var = ref.date,
                   .value = value,
                   .facet_vars = names)
```

As séries tem comportamento muito próximo no tempo.

```{r}
# CCF plot
df_bvsp_selic_long %>% 
  plot_acf_diagnostics(.date_var = ref.date,
                       .value = price.adjusted.norm,
                       .ccf_vars = selic.tax.norm,
                       .show_ccf_vars_only = T)
```

E todas as correlações são negativas.

```{r}
correlation <- cor(df_bvsp_selic$price.adjusted, df_bvsp_selic$selic.tax, method = c("pearson"))
```

Indicando que há uma relação inversa e forte, como indicado pelo coeficiente de Pearson de `r correlation`,

Teste correlação

```{r}
cor.test(df_bvsp_selic$price.adjusted, df_bvsp_selic$selic.tax, method=c("pearson"))
```

Outra forma de exibir a correlação entre ibovespa e selic. A relação foi calculada tanto para o valor nominal, quanto para seus respectivos logs.

```{r}
ggcorr(df_bvsp_selic %>% select(price.adjusted, selic.tax, price.adjusted.norm, selic.tax.norm), method = c("pairwise", "pearson"), label = TRUE, label_alpha = TRUE) 
```

A próxima seção avalia a correlação entre as séries em períodos distintos da história econômica.

```{r echo=FALSE}
period_eval <- data.frame(matrix(ncol = 4, nrow = 0))
colnames(period_eval) <- c('period_name', 'period.start', 'period.end', 'cor-pearson')
```


### Crise dos Subprime

Avaliando para o período de 2004 a 2007: período de início da redução de juros até a crise dos Subprime:

```{r}
start_date = '2004-01-01'
end_date = '2007-12-31'
df_bvsp_selic_long %>%
  filter(ref.date <= start_date & ref.date <= end_date) %>%
    plot_time_series(.date_var = ref.date,
                     .value = value,
                     .facet_vars = names)
```

```{r}
correlation = df_bvsp_selic %>%
                filter(ref.date <= start_date & ref.date <= end_date) %>%
                  with(cor(price.adjusted, selic.tax, method = c("pearson")))
correlation
```

Teste correlação

```{r}
df_bvsp_selic %>%
  filter(ref.date <= start_date & ref.date <= end_date) %>%
    with(cor.test(price.adjusted, selic.tax, method=c("pearson")))

period_eval[nrow(period_eval) + 1, ] <- list("Crise dos subprime", start_date, end_date, correlation)
```

### Crise financeira mundial

No período de 2008 a 2010 houve o auge da crise financeira mundial no Brasil até a fase de recuperação do mercado.

```{r}
start_date = '2008-01-01'
end_date = '2010-12-31'
df_bvsp_selic_long %>%
  filter(ref.date <= start_date & ref.date <= end_date) %>%
    plot_time_series(.date_var = ref.date,
                     .value = value,
                     .facet_vars = names)
```

```{r}
correlation = df_bvsp_selic %>%
                filter(ref.date <= start_date & ref.date <= end_date) %>%
                  with(cor(price.adjusted, selic.tax, method = c("pearson")))
correlation
```

Teste correlação

```{r}
df_bvsp_selic %>%
  filter(ref.date <= start_date & ref.date <= end_date) %>%
    with(cor.test(price.adjusted, selic.tax, method=c("pearson")))

period_eval[nrow(period_eval) + 1, ] <- list("Crise financeira mundial", start_date, end_date, correlation)
```

### Crise financeira Europa

De 2011 a 2012 foi o período que inclui tendência de redução da taxa básica de juros e a crise financeira, iniciada na Europa em 2011.

```{r}
start_date = '2011-01-01'
end_date = '2012-12-31'
df_bvsp_selic_long %>%
  filter(ref.date <= start_date & ref.date <= end_date) %>%
    plot_time_series(.date_var = ref.date,
                     .value = value,
                     .facet_vars = names)
```

```{r}
correlation = df_bvsp_selic %>%
                filter(ref.date <= start_date & ref.date <= end_date) %>%
                  with(cor(price.adjusted, selic.tax, method = c("pearson")))
correlation
```

Teste correlação

```{r}
df_bvsp_selic %>%
  filter(ref.date <= start_date & ref.date <= end_date) %>%
    with(cor.test(price.adjusted, selic.tax, method=c("pearson")))

period_eval[nrow(period_eval) + 1, ] <- list("Crise financeira Europa", start_date, end_date, correlation)
```

### Grande recessão brasileira

No período de 2013 a 2016 houve a crise econômica de 2014, conhecida como a "grande recessão brasileira", foi uma profunda e duradoura crise econômica, sendo caracterizada por recessão por dois anos consecutivos (2015 e 2016) e por sua longa e lenta recuperação, a mais lenta da história do país. (WIKIPEDIA, 2022).

```{r}
start_date = '2013-01-01'
end_date = '2016-12-31'
df_bvsp_selic_long %>%
  filter(ref.date <= start_date & ref.date <= end_date) %>%
    plot_time_series(.date_var = ref.date,
                     .value = value,
                     .facet_vars = names)
```

```{r}
correlation = df_bvsp_selic %>%
                filter(ref.date <= start_date & ref.date <= end_date) %>%
                  with(cor(price.adjusted, selic.tax, method = c("pearson")))
correlation
```

Teste correlação

```{r}
df_bvsp_selic %>%
  filter(ref.date <= start_date & ref.date <= end_date) %>%
    with(cor.test(price.adjusted, selic.tax, method=c("pearson")))

period_eval[nrow(period_eval) + 1, ] <- list("Grande recessão brasileira", start_date, end_date, correlation)
```

### COVID-19

Mais recente, o período de 2017 a 2022 inclue os efeitos da COVID-19, iniciada em 2020.

```{r}
start_date = '2017-01-01'
end_date = '2022-12-31'
df_bvsp_selic_long %>%
  filter(ref.date <= start_date & ref.date <= end_date) %>%
    plot_time_series(.date_var = ref.date,
                     .value = value,
                     .facet_vars = names)
```

```{r}
correlation = df_bvsp_selic %>%
                filter(ref.date <= start_date & ref.date <= end_date) %>%
                  with(cor(price.adjusted, selic.tax, method = c("pearson")))
correlation
```

Teste correlação

```{r}
df_bvsp_selic %>%
  filter(ref.date <= start_date & ref.date <= end_date) %>%
    with(cor.test(price.adjusted, selic.tax, method=c("pearson")))

period_eval[nrow(period_eval) + 1, ] <- list("COVID-19", start_date, end_date, correlation)
```

### Resumo

```{r}
period_eval
```

