```{r warning=FALSE, message=FALSE}
library(quantmod)
library(xts)
library(sidrar)
library(timetk)
library(tidyverse)
library(jsonlite)
library(ggplot2)
library(scales)
library(BatchGetSymbols)
library(dplyr)
library(rb3)
library(pastecs)
library(ggpubr)
library(bizdays)

#conflicts(detail = TRUE)
```

```{r message=FALSE, warning=FALSE}
first_date = as.Date('2000-01-01')
last_date = as.Date('2022-11-25')
eval_period = last_date - first_date

df_bvsp = BatchGetSymbols('^BVSP', first.date = first_date,
 last.date = last_date)
```

## Índice IBOVESPA

O período de análise será de `r floor(eval_period / 365)` anos, de `r first_date` até `r last_date`.

O comportamento do índice bovespa neste período foi:

```{r}
ggplot(df_bvsp$df.tickers, aes(x = ref.date, y = price.close))+
 geom_line()+
 scale_y_discrete(limits=c(10000, 20000, 30000, 40000, 50000, 60000,
 70000, 80000, 90000, 100000, 110000, 120000, 130000))+
 scale_x_date(breaks = date_breaks("1 years"),
 labels = date_format("%Y"))+
 xlab('')+ylab('Pontos')+
 labs(title='Índice Bovespa',
 caption='Fonte: Yahoo Finance.')+
 geom_line() +
 geom_smooth(method = "loess", se = FALSE) +
 theme(axis.text.x = element_text(angle = 90)
)
```

## Indicador SELIC

A meta da taxa [SELIC](https://www.bcb.gov.br/estatisticas/grafico/graficoestatistica/metaselic) diária.


```{r}
df_selic_meta <- read.csv2(file = "../dados/Taxa de juros - Selic - fixada pelo Comitê de Política Monetária.csv",
                           sep=";", dec=",",
                           colClasses = c("character", "numeric", "NULL"),
                           col.names = c("ref.date", "selic.tax", ""))
df_selic_meta <- transform(df_selic_meta, ref.date = as.Date(ref.date,'%d/%m/%Y'))

df_selic_meta <- na.omit(df_selic_meta) %>% 
                    filter(ref.date >= first_date)

tail(df_selic_meta)
```

E o comportamento no período foi:

```{r}
ggplot(df_selic_meta, aes(x = ref.date, y = selic.tax))+
 geom_line()+
 scale_x_date(breaks = date_breaks("1 years"),
 labels = date_format("%Y"))+
 xlab('')+ylab('%')+
 labs(title='Meta taxa selic',
 caption='Fonte: Banco Central do Brasil.')+
 geom_line() +
 geom_smooth(method = "loess", se = FALSE)+
 theme(axis.text.x = element_text(angle = 90))
```

### Unindo os conjuntos de dados

```{r}
# Usando apenas valor de fechamento
df_bvsp_close <- df_bvsp$df.tickers %>%
                  dplyr::select(ref.date, price.close)

df_bvsp_selic <- merge(df_bvsp_close, df_selic_meta, by = 'ref.date', all.x = T)

df_bvsp_selic <- df_bvsp_selic %>% 
                    fill(selic.tax, .direction = "downup")
```

#### Salvando o conjunto de dados

```{r}
# antes de proceder com o restante do exercicio, vamos salvar o dataset para
# o usar nos proximos modulos
write_rds(df_bvsp_selic, "../dados/series_bvsp_selic_10.rds")
```

## Correlação ibovespa e selic

```{r warning=FALSE}
bvsp_norm <- sd(df_bvsp_selic$price.close, na.rm=TRUE)
selic_norm <- sd(df_bvsp_selic$selic.tax, na.rm=TRUE)

ggplot(df_bvsp_selic, aes(x=ref.date)) +
  
  geom_line(aes(y=price.close / bvsp_norm), size=2, color="blue", na.rm = TRUE, alpha=.6) + 
  stat_smooth(size=2, aes(y=price.close / bvsp_norm), color="lightblue") +
  geom_line(aes(y=selic.tax / selic_norm), size=2, color="red", na.rm = TRUE, alpha=.6) +
  stat_smooth(size=2, aes(y=selic.tax / selic_norm), color = "tomato") +

  scale_y_continuous(
    
    # Features of the first axis
    name = "bvsp",
    
    # Add a second axis and specify its features
    sec.axis = sec_axis(~./selic_norm, name="selic")
  ) +

  ggtitle("Ibovespa vs Selic")
```


## Decomposição anual

TODO

## Análise de _outliers_

TODO

## Correlação cruzada ibovespa e selic

CCF - Cross Correlation Function

Dado duas séries temporais $y_t, x_t$

Conjunto de correlações $x_{t+h}$ e $y_t$ onde $h = 0, \pm 1, \pm 2, \pm p$

Um valor negativo de $h$ é a correlação entre a série $x_t$ em um tempo antes de $t$ com a série $y_t$ no tempo $t$.


```{r}
# https://www.lobdata.com.br/2020/09/15/how-to-perform-correlation-analysis-in-time-series-data-using-r/

df_bvsp_selic_long <- df_bvsp_selic %>% 
  pivot_longer(cols = c(price.close, selic.tax), names_to = "names", values_to = "value")
```

```{r}
# the series
df_bvsp_selic_long %>% 
  plot_time_series(.date_var = ref.date,
                   .value = value,
                   .facet_vars = names)
```
```{r}
# acf/pacf plots
df_bvsp_selic_long %>%
  group_by(names) %>% 
  plot_acf_diagnostics(.date_var = ref.date,
                       .value = value,
                       .show_white_noise_bars = T)
```

```{r}
# CCF plot
df_bvsp_selic %>% 
  plot_acf_diagnostics(.date_var = ref.date,
                       .value = price.close,
                       .ccf_vars = selic.tax,
                       .show_ccf_vars_only = T)
```


```{r}
stat.desc(df_bvsp_selic)
```


```{r}
cor(df_bvsp_selic$price.close, df_bvsp_selic$selic.tax, method = c("pearson", "kendall", "spearman"))
```

```{r}
cor.test(df_bvsp_selic$price.close, df_bvsp_selic$selic.tax, method=c("pearson", "kendall", "spearman"))
```

```{r}
ccf(df_bvsp_selic$price.close, df_bvsp_selic$selic.tax)
```

```{r}
# Quick display of two cabapilities of GGally, to assess the distribution and correlation of variables 
library(GGally)

# Nice visualization of correlations
ggcorr(df_bvsp_selic, method = c("pairwise", "pearson"), label = TRUE, label_alpha = TRUE) 
```

```{r}
ggpairs(df_bvsp_selic, columns = 2:3) 
```

## Expectativas do COPOM nos contratos de DI1

Ref: http://wilsonfreitas.github.io/posts/expectativas-do-copom-nos-contratos-de-di1.html

TODO

