## Preço das casas

Análise descritiva e regressão linear sobre o conjunto de dados Data_HousePrice_Area.xlsx.

### Pacotes

Pacotes necessários para estes exercícios:

```{r warning=FALSE, message=FALSE}
library(readxl)
library(tidyverse)
library(readxl)
library(ggthemes)
library(plotly)
library(knitr)
library(kableExtra)
```

### Conjunto de dados

```{r}
dadosCen01 = read_excel("../dados/Data_HousePrice_Area.xlsx", sheet = 1)
dadosCen02 = read_excel("../dados/Data_HousePrice_Area.xlsx", sheet = 2)
```

Dados do cenário 01

```{r echo=FALSE}
kable(dadosCen01) %>%
  kable_styling(latex_options = "striped")
```

Dados do cenário 02

```{r echo=FALSE}
kable(dadosCen02) %>%
  kable_styling(latex_options = "striped")
```

Dispersão dos valores para os dois cenários:

```{r echo=FALSE}
par(mfrow = c(1,2))
plot(dadosCen01$`House Price` ~ dadosCen01$`Square Feet`, main='Cenário 01', col = 2, pch = 5, xlab = 'Square Feet', ylab = 'House Price')
plot(dadosCen02$`House Price` ~ dadosCen02$`Square Feet`, main='Cenário 02', col = 3, pch = 16, xlab = 'Square Feet', ylab = 'House Price')
```

Comparando os dois gráficos, podemos observar:

-   O primeiro conjunto é mais esparso
-   O segundo cenário os dados estão agrupados de forma linear

### Descrevendo os dados:

#### Cenário 1

House Price

```{r}
summary(dadosCen01$`House Price`)
```

Square Feet

```{r}
summary(dadosCen01$`Square Feet`)
```

Distribuição dos valores

```{r}
hist(dadosCen01$`House Price`)
```

#### Cenário 2

House Price

```{r}
summary(dadosCen02$`House Price`)
```

Square Feet

```{r}
summary(dadosCen02$`Square Feet`)
```

Distribuição dos valores

```{r}
hist(dadosCen01$`House Price`)
```

### Ajustes de modelos lineares simples

Vamos agora ajustar um modelo de regressão para ambos os cenários.

#### Cenário 01

```{r}
modelCen01 <- lm(dadosCen01$`House Price` ~ dadosCen01$`Square Feet`)
modelCen01
```

$y = `r  modelCen01$coefficients[1]` + `r modelCen01$coefficients[2]` x$

```{r}
resumoMod01 = summary(modelCen01)
resumoMod01
```

$R^2 = `r round(resumoMod01$r.squared, 2)`$


Vamos analisar os resíduos:


```{r}
plot(modelCen01$residuals ~ dadosCen01$`House Price`)
```


```{r}
plot(modelCen01, pch = 16, col = "blue")

plot(dadosCen01$`House Price` ~ dadosCen01$`Square Feet`)
abline(modelCen01) #Add a regression line
```

Como as observações são mais esparças, um modelo linear simples não se ajusta muito bem.


#### Cenário 02

```{r}
y <- dadosCen02$`House Price`
x <- dadosCen02$`Square Feet`

modelCen02 <- lm(y ~ x)
modelCen02
```

$y = `r  modelCen02$coefficients[1]` + `r modelCen02$coefficients[2]` x$


```{r}
plot(modelCen02, pch = 16, col = "blue")

plot(dadosCen01$`House Price` ~ dadosCen01$`Square Feet`)
abline(modelCen01) #Add a regression line
```


```{r}
resumoMod02 = summary(modelCen02)
resumoMod02
```

$R^2 = `r round(resumoMod02$r.squared, 2)`$

Vamos analisar os resíduos:

```{r}
plot(modelCen02$residuals ~ dadosCen02$`House Price`)
```

Neste cenário as observações estão mais agrupadas próximas a uma reta, sendo assim o modelo linear simples descreveu melhor as observações.

### Predição

```{r}
new <- data.frame(x = 1300)
p <- predict(lm(y ~ x), new)
```
Usando o modelo um, uma casa de $`r new$x`ft^2$ custaria $`r round(p, 2)`$

