## Análise Conjunto vendas vs fontes de publidades

Análise descritiva e regressão linear sobre o conjunto de dados SALES_X_YOUTUBE em DadosAula06.xlsx.

### Pacotes

Pacotes necessários para estes exercícios:

```{r warning=FALSE, message=FALSE}
library(readxl)
library(tidyverse)
library(readxl)
library(ggthemes)
library(plotly)
library(knitr)
library(kableExtra)
```

### Conjunto de dados

```{r carregaDados03, results=FALSE, warning=FALSE, message=FALSE}
dados03 = read_excel(path = "../dados/04_LABORATORIO REGRESSAO COM DADOS 03_DADOS.xlsx", sheet = 3)
dados03 = dados03[,2:5]
# tail(dados03, 3)

# dados03_t =  pivot_longer(dados03, c(2:5))
# names(dados03_t) = c("Indice", "Grupo", "Valor")
kable(dados03) %>%
  kable_styling(latex_options = "striped")

```
Vendas em relação aos anúncios no youtube.

```{r graficoGgplot03a, echo=FALSE}

p = ggplot(dados03, aes(y= `sales`, x = `youtube`)) + 
    geom_point() +
    theme_economist() +
    # stat_summary(fun.data=mean_cl_boot) +
    geom_smooth(method='loess', span = 0.4) +
    labs(title="VENDAS EM RELAÇÃO A ANÚNCIOS NO YOUTUBE", y="Vendas (U$)", x = "Youtube (U$)") 
p
```



```{r graficoGgplot03b, echo=FALSE}
dados03_mod = cbind(dados03, logYou = log(dados03$youtube), sqrtYou = dados03$youtube^(1/2))

p2 = ggplot(dados03_mod, aes(y= `sales`, x = sqrtYou)) + 
    geom_point() +
    theme_economist() +
    # stat_summary(fun.data=mean_cl_boot) +
    geom_smooth(method='loess', span = 0.4)
p2

p1 = ggplot(dados03_mod, aes(y= `sales`, x = logYou)) + 
    geom_point() +
    theme_economist() +
    # stat_summary(fun.data=mean_cl_boot) +
    geom_smooth(method='loess', span = 0.4)
p1
```

Ajustando um modelo linear simples

```{r}
model = lm(sales ~ sqrtYou, data = dados03_mod)
summary(model)
```
O gráfico mostra as observações em relação ao modelo.

```{r}
plot(sales ~ sqrtYou, data = dados03_mod)
abline(model)
```
Analisando os resíduos.

```{r}
plot(model)
```

Ajustando o modelo a mais variáveis (multiclass).

```{r}
modelMult = lm(sales ~ youtube + facebook + newspaper, data = dados03)
summary(modelMult)
plot(modelMult)
```

Newspaper tem pouca influência no modelo, sendo o youtube a que mais influência nas vendas.

```{r}
modelMult2 = lm(sales ~ youtube + facebook, data = dados03)
summary(modelMult2)

plot(modelMult2)
```
