## Análise conjunto ST vs demais variáveisCREDIT SCORE X RENDA E OUTRAS V

Análise descritiva e regressão linear sobre o conjunto de dados CREDIT SCORE X RENDA E OUTRAS V em DadosAula06.xlsx.

### Pacotes

Pacotes necessários para estes exercícios:

```{r warning=FALSE, message=FALSE}
library(readxl)
library(tidyverse)
library(readxl)
library(ggthemes)
library(plotly)
library(knitr)
library(kableExtra)
```

### Conjunto de dados

Analise se o cliente pode receber o crédito de acordo com a análise. As variáveis são:

- ST - Situação (0 - Passou na análise, 1 - Nâo passou na análise) - Y
- R	- Renda - X
- ND - Num Dependentes - X
- VE - Vinculo Empregaticio - X


```{r carregaDados04, results=FALSE, warning=FALSE, message=FALSE}
dados04 = read_excel(path = "../dados/04_LABORATORIO REGRESSAO COM DADOS 03_DADOS.xlsx", sheet = 4)
dados04 = dados04[,18:21]
dados04$ST = factor(dados04$ST)
dados04$VE = factor(dados04$VE)

kable(dados04) %>%
  kable_styling(latex_options = "striped")
```

Situação explicada pela renda.

```{r}
plot(dados04$R ~ dados04$ST)
```

O modelo é 

$$
    \log{\left(\frac{P(y_i=1)}{1-P(y_i=1)}\right)} = \beta_0 + \beta_1 x_1 + \beta_2 x_2 + \beta_3 x_3 + \epsilon_i 
$$

$$
   \frac{P(y=1)}{1-P(y=1)} = e^{(\beta_0 + \beta_1 x_1 + \beta_2 x_2 + \beta_3 x_3)}
$$

O ajuste é 

```{r results=TRUE, warning=FALSE, message=FALSE}
modelo04  = glm(dados04$ST ~ dados04$R + dados04$ND + dados04$VE, family = binomial(link='logit'))
valoresPredito = predict.glm(modelo04, type = "response")
summary(modelo04)
```

Os valores preditos são:


```{r predicao04, echo = FALSE}

somaAnter = length(valoresPredito)
probEsc = 0
for( i in seq(0,1, 0.01)){
    valoresPredito_cl <- as.factor(ifelse(valoresPredito > i, 1, 0))
    tab = caret::confusionMatrix(valoresPredito_cl, dados04$ST)
    somaAtual = sum(tab$table[2,1],tab$table[1,2])
    if (somaAtual <= somaAnter ) {
        somaAnter = somaAtual
        probEsc = i
    }
}

valoresPredito_cl <- as.factor(ifelse(valoresPredito > probEsc, 1, 0))

# valoresPredito_cl <- as.factor(ifelse(valoresPredito > 0.5, 1, 0))
# valoresPredito_cl

cm = caret::confusionMatrix(valoresPredito_cl, dados04$ST)
cm
```

```{r echo=FALSE}
draw_confusion_matrix <- function(cm) {

  layout(matrix(c(1,1,2)))
  par(mar=c(2,2,2,2))
  plot(c(100, 345), c(300, 450), type = "n", xlab="", ylab="", xaxt='n', yaxt='n')
  title('CONFUSION MATRIX', cex.main=2)

  # create the matrix 
  rect(150, 430, 240, 370, col='#3F97D0')
  text(195, 435, '0', cex=1.2)
  rect(250, 430, 340, 370, col='#F7AD50')
  text(295, 435, '1', cex=1.2)
  text(125, 370, 'Predicted', cex=1.3, srt=90, font=2)
  text(245, 450, 'Actual', cex=1.3, font=2)
  rect(150, 305, 240, 365, col='#F7AD50')
  rect(250, 305, 340, 365, col='#3F97D0')
  text(140, 400, '0', cex=1.2, srt=90)
  text(140, 335, '1', cex=1.2, srt=90)

  # add in the cm results 
  res <- as.numeric(cm$table)
  text(195, 400, res[1], cex=1.6, font=2, col='white')
  text(195, 335, res[2], cex=1.6, font=2, col='white')
  text(295, 400, res[3], cex=1.6, font=2, col='white')
  text(295, 335, res[4], cex=1.6, font=2, col='white')

  # add in the specifics 
  plot(c(100, 0), c(100, 0), type = "n", xlab="", ylab="", main = "DETAILS", xaxt='n', yaxt='n')
  text(10, 85, names(cm$byClass[1]), cex=1.2, font=2)
  text(10, 70, round(as.numeric(cm$byClass[1]), 3), cex=1.2)
  text(30, 85, names(cm$byClass[2]), cex=1.2, font=2)
  text(30, 70, round(as.numeric(cm$byClass[2]), 3), cex=1.2)
  text(50, 85, names(cm$byClass[5]), cex=1.2, font=2)
  text(50, 70, round(as.numeric(cm$byClass[5]), 3), cex=1.2)
  text(70, 85, names(cm$byClass[6]), cex=1.2, font=2)
  text(70, 70, round(as.numeric(cm$byClass[6]), 3), cex=1.2)
  text(90, 85, names(cm$byClass[7]), cex=1.2, font=2)
  text(90, 70, round(as.numeric(cm$byClass[7]), 3), cex=1.2)

  # add in the accuracy information 
  text(30, 35, names(cm$overall[1]), cex=1.5, font=2)
  text(30, 20, round(as.numeric(cm$overall[1]), 3), cex=1.4)
  text(70, 35, names(cm$overall[2]), cex=1.5, font=2)
  text(70, 20, round(as.numeric(cm$overall[2]), 3), cex=1.4)
}  
```

Matriz de confusão

```{r}
draw_confusion_matrix(cm)
```

A acurácia do modelo é de 89% e a sensibilidade é alta, em torno de 90%. Nos dados treinados o acerto de "passou na análise" foi de 100% (46/46). Já a especificidade é de 88% havendo confusão com 5/46 observações. O mesmo ocorreu para "não passou na análise", onde 36/46 observações estão corretas e 5/46 não.