## Análise conjunto energia

Análise descritiva e regressão linear sobre o conjunto de dados Data_ConsumoEnergia.xlsx.

### Pacotes

Pacotes necessários para estes exercícios:

```{r warning=FALSE}
library(readxl)
library(tidyverse)
library(readxl)
library(ggthemes)
library(plotly)
library(knitr)
library(kableExtra)
```

### Conjunto de dados


```{r, echo = FALSE}
dados02 = read_excel(path = "../dados/Data_ConsumoEnergia.xlsx", sheet = 1)

kable(dados02) %>%
  kable_styling(latex_options = "striped")
```


Um gráfico dos dados:

```{r, echo = FALSE}
p = ggplot(dados02, aes(y= `Consumo de energia`, x = `Ajuste na maquina`)) + 
    geom_point() +
    theme_bw()
ggplotly(p)
```

Ajustando os modelos:

```{r}
modelEner01 = lm(`Consumo de energia`~`Ajuste na maquina`, data = dados02) 
modelEner02 = lm(`Consumo de energia`~`Ajuste na maquina` + I(`Ajuste na maquina`^2), data = dados02) 
modelEner03 = lm(`Consumo de energia`~`Ajuste na maquina` + I(`Ajuste na maquina`^2) + I(`Ajuste na maquina`^3), data = dados02) 
modelEner04 = lm(`Consumo de energia`~`Ajuste na maquina` + I(`Ajuste na maquina`^2) + I(`Ajuste na maquina`^3)+ I(`Ajuste na maquina`^4), data = dados02) 

```

Gráfico do ajuste dos modelos:

```{r}
x = seq(0,40, 0.1)
y1 = modelEner01$coefficients[1] + modelEner01$coefficients[2]*x
y2 = modelEner02$coefficients[1] + modelEner02$coefficients[2]*x + modelEner02$coefficients[3]*x^2
y3 = modelEner03$coefficients[1] + modelEner03$coefficients[2]*x + modelEner03$coefficients[3]*x^2 + modelEner03$coefficients[4]*x^3
y4 = modelEner04$coefficients[1] + modelEner04$coefficients[2]*x + modelEner04$coefficients[3]*x^2 + modelEner04$coefficients[4]*x^3 + modelEner04$coefficients[5]*x^4

par(mfrow = c(1,1))
plot(`Consumo de energia`~`Ajuste na maquina`, data = dados02, col = 1, pch = 16, xlab = "Ajuste na máquina", ylab = "Consumo de energia", main = "Consumo de energia x Ajuste na máquina", ylim = c(-10, 40))
lines(y1~x, col = 2, lty = 1, lwd = 2)
lines(y2~x, col = 3, lty = 2, lwd = 2)
lines(y3~x, col = 4, lty = 3, lwd = 2)
lines(y4~x, col = 5, lty = 4, lwd = 2)
legend("top", legend = c("Linear", "Grau 2", "Grau 3", "Grau 4"), fill = c(2,3,4,5))

```

O modelo polinomial de grau 2 representou bem as observações sem o risco de perda de generalização.

Polinômios de graus mais altos correm o risco de não generalizarem o fenômeno, embora se saiam muito bem com as observações do treinamento.
