## Consumo alimentar médio

Análise descritiva e regressão linear.

### Pacotes

Pacotes necessários para estes exercícios:

```{r warning=FALSE}
library(readxl)
library(tidyverse)
library(readxl)
library(ggthemes)
library(plotly)
library(knitr)
library(kableExtra)
library(factoextra)
```

### Conjunto de dados

Considere os dados a seguir do consumo alimentar médio de diferentes tipos de alimentos para famílias classificadas de acordo com o número de filhos (2, 3, 4 ou 5) e principal área de trabalho (MA: Setor de Trabalho Manual, EM: Empregados do Setor Público ou CA: Cargos Administrativos).

Fonte: LABORATORIO-R.pdf


```{r results=FALSE, warning=FALSE, message=FALSE}
dados = tibble(AreaTrabalho = as.factor(rep(c("MA", "EM", "CA"), 4)),
               Filhos = as.factor(rep(2:5, each = 3)),
               Paes = c(332, 293, 372, 406, 386, 438, 534, 460, 385, 655, 584, 515),
               Vegetais = c(428, 559, 767, 563, 608, 843, 660, 699, 789, 776, 995, 1097),
               Frutas = c(354, 388, 562, 341, 396, 689, 367, 484, 621, 423, 548, 887),
               Carnes = c(1437,1527,1948,1507,1501,2345,1620,1856,2366,1848,2056,2630),
               Aves = c(526, 567, 927, 544, NA, 1148,638, 762, 1149,759, 893, 1167),
               Leite = c(247, 239, 235, 324, 319, 243, 414, 400, 304, 495, 518, 561),
               Alcoolicos = c(427, 258, 433, 407, 363, 341, 407, 416, 282, 486, 319, 284))

kable(dados) %>%
  kable_styling(latex_options = "striped")
```

### Regressão

```{r results=TRUE, warning=FALSE, message=FALSE}
#dummy <- dummyVars(" ~ .", data=dados)
#dadosS <- data.frame(predict(dummy, newdata = dados))
dadosS = subset(dados, select=c("Aves", "Filhos", "Paes", "Vegetais", "Frutas", "Carnes", "Leite", "Alcoolicos"))

#modelo  = lm(dadosS$Aves ~ dadosS$AreaTrabalho.CA + dadosS$AreaTrabalho.EM + dadosS$AreaTrabalho.MA + dadosS$Filhos.2 + dadosS$Filhos.3 + dadosS$Filhos.4 + dadosS$Filhos.5 + dadosS$Paes + dadosS$Vegetais + dadosS$Frutas + dadosS$Carnes + dadosS$Leite + dadosS$Alcoolicos)

modelo  = lm(Aves ~ Filhos + Paes + Vegetais + Frutas + Carnes + Leite + Alcoolicos, data = dadosS)

valoresPredito = predict.lm(modelo, type = "response")
summary(modelo)
confint(modelo)
```

```{r}
rse = sigma(modelo)/mean(dadosS$Aves, na.rm = TRUE)
rse
```


```{r}
plot(dadosS, pch = 16, col = "blue") #Plot the results
plot(modelo$residuals, pch = 16, col = "red")
```

Verificando modelo

```{r}
library(performance)

check_model(modelo)
```


### Predição

```{r}
predict(modelo, interval = "prediction")
p = predict.lm(modelo, newdata = data.frame(Filhos = as.factor(3), Paes = 386, Vegetais = 608, Frutas = 396, Carnes = 1501, Leite = 319, Alcoolicos = 363))
p
```

O valor da Ave na linha 5 é `r p`

Ajustando o conjunto de dados:

```{r}
# Antes ajuste
dados[5, ]

dados[5, ]['Aves'] = p

# Depois ajuste
dados[5, ]
```


### Agrupamento

```{r}
dadosS = subset(dados, select=c("Paes", "Vegetais", "Frutas", "Carnes", "Aves", "Leite", "Alcoolicos"))

d <- dist(dadosS, method = "maximum")
grup = hclust(d, method = "ward.D")
plot(grup, cex = 0.6)

groups <- cutree(grup, k=3)
table(groups, dados$Aves)
```

```{r}
km1 = kmeans(dadosS, 3)
p1 = fviz_cluster(km1, data=dadosS,
                  palette = c("#2E9FDF", "#FC4E07", "#E7B800", "#E7B700"),
                  star.plot=FALSE,
                  # repel=TRUE,
                  ggtheme=theme_bw())
p1
```
